臺灣臺北地方法院民事判決　九十一年度簡字第六號
　　原　　　告　　丙○○
　　複　代理人　　甲○○
　　被　　　告　　乙○○
右當事人間請求排除侵害事件，本院判決如左：
    主    文
被告應將坐落台北市○○區○○段二小段六四一地號土地上如附圖所示Ａ部分（面積
壹平方公尺）之地上物拆除，將該部分土地返還原告及其他全體共有人。
訴訟費用由被告負擔。
本判決於原告以新台幣陸萬元供擔保後，得假執行。
    事    實
甲、原告方面：
一、聲明：如主文第一項所示，及為以供擔保為條件之假執行宣告。
二、陳述：坐落台北市○○區○○段二小段六四一地號土地（下稱系爭土地）為兩造
    及訴外人楊聰慧、楊為棟、楊為樑、許瑞昌、楊維照、楊孟祥、楊孟祿共有，隔
    鄰之六二四地號土地則為被告與訴外人王金三、楊銓波、楊莉莉、楊莉婷、楊莉
    靜、楊莉慧、楊莉秋、楊林金燕所共有，惟被告於上開二筆土地上設攤，竟有如
    附圖甲部分之範圍佔用系爭土地，茲因被告無正當權源佔用系爭土地，爰依民法
    第七百六十七條及第八百二十一條規定，訴請判決如聲明所示。
三、證據：提出土地登記謄本二份為證，並聲請履勘現場及聲請測量。
乙、被告方面：
一、聲明：原告之訴及假執行之聲請均駁回。
二、陳述：八年前測量時並無佔用情事，自無庸拆除地上物，又地上攤位上方之屋頂
    棚架為兩造共同搭蓋，請求不要拆除屋頂棚架。
    理    由
一、按訴狀送達後，原告不得將原訴變更或追加他訴。但請求之基礎事實同一者、擴
    張或減縮應受判決事項之聲明者，不在此限。民事訴訟法第二百五十五條第一項
    第二款、第三款分別定有明文。本件原告主張被告於系爭土地上土地上設攤，本
    於民法第七百六十七條、第八百二十一條規定，請求被告拆除系爭土地上面積約
    五坪之地上物及返還該部分土地予原告及其他全體共有人，嗣經本院會同台北市
    建成地政事務所人員到場測量後，原告變更其聲明為被告應將系爭土地上如附圖
    所示Ａ部分（面積壹平方公尺）之地上物拆除，將該部分土地返還原告及其他全
    體共有人，核其所為，僅為應受判決事項聲明之減縮，且無變更起訴基礎事實之
    情事，依首揭規定，自應准許。
二、原告起訴主張：系爭土地兩造及楊聰慧、楊為棟、楊為樑、許瑞昌、楊維照、楊
    孟祥、楊孟祿共有，隔鄰之六二四地號土地則為被告與王金三、楊銓波、楊莉莉
    、楊莉婷、楊莉靜、楊莉慧、楊莉秋、楊林金燕所共有，惟被告所設攤位竟無權
    佔用系爭土地如附圖所示Ａ部分土地，爰依民法第七百六十七條及第八百二十一
    條規定，訴請判決如聲明所示等語。
三、被告則以：八年前測量時並無佔用情事，自無庸拆除地上物，又地上攤位上方之
    屋頂棚架為兩造共同搭蓋，請求不要拆除屋頂棚架等語置辯。
四、原告主張系爭土地兩造及楊聰慧、楊為棟、楊為樑、許瑞昌、楊維照、楊孟祥、
    楊孟祿共有，隔鄰之六二四地號土地則為被告與王金三、楊銓波、楊莉莉、楊莉
    婷、楊莉靜、楊莉慧、楊莉秋、楊林金燕所共有，被告所設攤位佔用系爭土地如
    附圖所示Ａ部分（面積一平方公尺）之事實，業據提出土地登記謄本二份為證，
    並為被告所不爭執，且經本院履勘現場及囑託台北市建成地政事務所測量屬實，
    製有勘驗筆錄及土地複丈成果圖（即附圖）可按，上開事實堪信為真實。
五、按所有人對於無權占有或侵奪其所有物者，得請求返還之。對於妨害其所有權者
    ，得請求除去之。有妨害其所有權之虞者，得請求防止之。民法第七百六十七條
    定有明文。又各共有人對於第三人得就共有物之全部為本於所有權之請求。但回
    復共有物之請求，僅得為共有人全體之利益為之。同法第八百二十一條復有明文
    。再倘共有人中之一人起訴時，在聲明中請求應將共有物返還於共有人全體，即
    係為共有人全體利益請求，無須表明全體共有人之姓名，最高法院八十四年台上
    字第三三九號判例意旨足資參照。被告雖辯稱八年前測量時並無佔用情事，然被
    告所設攤位確實佔用如附圖所示Ａ部分土地，且經台北市建成地政事務所測量屬
    實，已如前述，被告所辯自不足採，原告所稱被告所設攤位無權佔用如附圖所示
    Ａ部分土地之主張，洵認有據。被告另稱附圖所示甲部分地上物上方搭有棚架，
    請求不要拆除棚架云云，惟不論棚架是否兩造共同搭建，該棚架及地上之攤位既
    佔用系爭土地，為保有原告及其他共有人對於系爭土地之自由使用收益，被告即
    無理由拒絕拆除棚架，被告此項抗辯非有依據，不能採取。從而，原告本於上開
    法條訴請被告拆除如附圖所示Ａ部分（面積一平方公尺）土地地上物，並將該部
    分土地返還原告及其他全體共有人，核無不合，應予准許。
六、原告陳明願供擔保，聲請宣告假執行，核無不合，爰酌定相當擔保金額准許之。
據上論結，本件原告之訴為有理由，依民事訴訟法第七十八條、第三百九十條第二項
，判決如主文。
中　　　華　　　民　　　國　　九十一　　年　　　七　　　月　　三十一　　日
                                            民事第二庭法      官　許純芳
右為正本係照原本作成。
如對本判決上訴，須於判決送達後廿日內向本院提出上訴狀。
中　　　華　　　民　　　國　　九十一　　年　　　七　　　月　　三十一　　日
　　　　　　　　　　　　　　　　　　　　　　　　　　　法院書記官　劉碧輝
